【裁判字號】    95,訴,395
【裁判日期】    951016
【裁判案由】    分配表異議之訴
【裁判全文】
臺灣新竹地方法院民事判決               95年度訴字第395號
原      告  丁○○
            戊○○
            乙○○
            庚○○
共      同
訴訟代理人  丙○○
被      告  兆豐國際商業銀行股份有限公司永和分行
法定代理人  甲○○
訴訟代理人  己○○
上列當事人間分配表異議之訴事件，本院於民國95年10月2日辯
論終結，判決如下：
    主  文
原告之訴駁回。
訴訟費用由原告負擔。
    事實及理由
一、本件原告經合法通知，未於言詞辯論期日到場，核無民事訴
    訟法第386條所列各款情形，爰依被告之聲請，由其一造辯
    論而為判決。
二、原告起訴主張：原告為本院93年度執字第7370號強制執行事
    件（以下簡稱7370號執行事件）之債權人，而被告則以92年
    度新院昭執聖558字第2822號及92年度新院昭執孔字第2097
    號之債權憑證聲明參與7370號執行事件之分配，並就執行費
    用部分在7370號執行事件優先受償新台幣（下同）
    1,995,034 元。但被告已在另案93年度執字第10206號執行
    事件（以下簡稱10206號執行事件）中聲請執行債務人吉豐
    窯業股份有限公司之之財產，被告之債權並設有抵押權得以
    優先受償以滿足其三億元之債權。被告應先就債務人之抵押
    物優先拍賣取償，如有不足始能就債務人其他財產聲請拍賣
    受償，始公平、合理（學理上物保優先理論）。但本件被告
    在10206號執行事件尚未執行終結前，即向7370號執行事件
    聲請併案執行，造成原告受償之金額有巨大損害，顯違反民
    法第148條之規定，以損害他人為主要目的，且非依誠實及
    信用之分法行使其權利。因此被告請求參與分配受償，與法
    不合，從而，請求將被告在7370號執行事件分配表應分配之
    金額減為零，並將原分配予被告之金額全部分配予有抵押權
    擔保而應優先受償之原告。並聲明：本院93年度執字第7370
    號強制執行事件，就民國95年3月15日分配表中分配次序第3
    項對被告分配之新台幣（下同）1,995,034元之債權減為零
    元，並將減少之金額改分配予原告。
三、被告之抗辯，被告聲明參與分配而受償之執行費用為被告代
    債務人所預納。且10206號執行事件眾多關係人主張異議，
    自93年9月聲請後，95年1月始進行第一次拍賣而流標，近期
    再度舉行第二次拍賣，程序曠時費日，何時拍定尚未可知，
    時間上之拖延已造成被告之重大損失。又按強制執行法第28
    條第1項規定，強制執行之費用，以必要部分為限，由債務
    人負擔，並應與強制執行之債權同時收取。又同法第29條規
    定，債權人因強制執行而支出之費用，得求償於債務人者，
    得準用民事訴訟法第91條之規定，向執行法院聲請確定其數
    額。前項費用及其他為債權人共同利益而支出之費用，得求
    償於債務人者，得就強制執行之財產先受清償。被告所受分
    配之執行費用，確實屬於同法第28條之2所繳納之執行費用
    ，故被告在7370號執行事件主張優先受償，與法有據。又司
    法院73年7月20日（七三）廳民二字第553號函及台北地方法
    院55年5月份司法座談會亦均表明，債權人因強制執行而支
    出之費用，得優先受償，且參與分配之債權人之執行費亦同
    ，得優先於擔保物權或其他優先債權受償。被告在7370號執
    行事件參與分配，並就先前所支出之執行費受償，乃合法權
    利之正當行使，顯無違反民法第148條之規定。又擔保物權
    之設定為確保債務之履行，債權人於債務人逾期不履行時固
    得行使其擔保物權而以擔保物權變價抵償，但其是否行使此
    權利，乃債權人之自由。因此，被告之債權雖有擔保物權，
    但此為確保被告之債權受償，行使與否為被告之自由，並非
    限制被告應先就擔保物權部分先為執行，因此，被告聲明參
    與7370號執行事件之分配，依法正當行使權利，並就先前支
    出之執行費受分配，並無損害他人為主要目的，亦無違反誠
    實信用，原告所指，顯無理由，請求駁回原告之訴。
四、法院得心證之理由
（一）被告於93年9月30日以92年度新院昭執聖558字第2822號及
      92年度新院昭執孔字第2097號之債權憑證，聲請拍賣訴外
      人吉豐窯業股份有限公司、施林足、黃其興、黃高生所有
      之不動產及其他債務人富台投資股份有限公司、雄泰投資
      股份有限公司之現股股票；又於93年12月1日以上開債權
      憑證聲明就7370號執行事件之債務人施尊雄、黃其興之財
      產拍賣參與分配，其中執行費分別記載為1,050,000元及
      1,050,034元，嗣於95年2月3日被告具狀請求分配執行費
      之項目為民事裁定費用2,955元、執行費2,205,000元、鑑
      價費261,700元、登報費9,800元、指界及堪測費67,200
      元，共計2,546,655元。經本院執行處法官審核之結果，
      被告之執行費用僅1,995,034元及假扣押執行費105,306元
      得列入分配之事實，業據本院調閱本院7370號執行事件、
      10206號執行事件卷宗核閱無訛。因此，被告於7370號執
      行事件所受分配之1,995,034元確為執行費用。
（二）按債權人因強制執行而支出之費用，得求償於債務人者，
      得準用民事訴訟法第91條之規定，向執行法院聲請確定其
      數額。前項費用及其他為債權人共同利益而支出之費用，
      得求償於債務人者，得就強制執行之財產先受清償，強制
      執行法第29條定有明文。又強制執行費用係實施強制執行
      不可或缺之費用，如債權人未支付此項費用，強制執行將
      無從進行，其結果亦無執行金額可供分配，是此項費用性
      質行上係為全體債權人之利益而支出之共益費用，自應較
      其他債權人優先受償，始符合公平（參張登科先生著「強
      制執行法」，86年2月修訂版第236頁）。又按債權人分別
      對債務人不同不動產聲請強制執行，而各自分案在不同股
      辦理，債權人除自行聲請強制執行，復在他人債權人聲請
      強制執行之案件中聲明參與分配，其在自行聲請強制執行
      案件中所生之執行費，亦可在他人執行之強制執行事件中
      優先受償（90年度法律座談會第8類法律問題決議）。是
      依上所述，被告在7370號執行事件所獲分配之執行費用，
      本可在債務人之其他執行事件中聲明參與分配而優先受償
      ，因此，本院執行處7370號執行事件所製作之分配表，分
      配1,995,034元之執行費用予被告，應與法相符，應無違
      誤之處。
（三）被告雖在10206號執行事件聲請執行拍賣訴外人人吉豐窯
      業股份有限公司、施林足、黃其興、黃高生所有之不動產
      及其他債務人富台投資股份有限公司、雄泰投資股份有限
      公司之現股股票，但上開事件於95年10月11日始第三次拍
      賣而拍定，拍定價格為138,889,999元，尚不足清償被告
      債權本金300,000,000元，而7370號執行事件於94年12月
      29日由原告等人承受債務人之不動產，而得進行分配，且
      於95年4月10日製作分配表，有本院7370號執行事件、
      10206號執行事件卷宗在卷可參。7370號執行事件執行之
      速度，顯較10206號執行事件為快，被告選擇較早執行完
      畢受償之7370號執行事件接受分配，並非專為損害原告之
      權利所為，而係為使自有之債權早日受償之利益所為，因
      此，原告主張被告以執行費在7370號執行事件聲明參與分
      配為專為損害其等之權利，應非可採。
（四）按擔保物權之設定，乃為確保債務之履行，債權人於債務
      人逾期不履行債務時，固得行使其擔保物權而以擔保物變
      價備抵。但其是否行使此項權利，乃債權人之自由，在債
      務人則無強以擔保物供清償債務之權，最高法院19年上字
      第895號著有判例可參。原告主張被告應在有擔保物權
      之10206號執行事件執行不足後始能就債務人其他未提供
      擔保之財產求償，為學理上之物保優先理論云云，依據上
      開判例所示，原告之主張顯然無據。從而，原告主張之「
      物保優先理論」既非可採，則其依據該理論認被告未先就
      有擔保物權之10206號執行事件執行完畢，即在7370號執
      行事件聲請參與分配，並獲分配執行費用1,995,034元，
      係違反誠信原則云云，顯非可採。
（五）綜上所陳，被告在本院7370號執行事件所獲分配之執行費
      用1,995,034元於法有據，且並無違民法第148條之規定。
      原告主張被告不應獲分配而應將上開金額分配予原告，為
      無理由，應予以駁回。
五、結論：原告之訴為無理由，依民事訴訟法第385條第1項前段
    、第78條、第85條第1項，判決如主文。
中    華    民    國    95    年    10    月    16    日
                  民事第一庭    法  官  黃珮禎
以上正本係照原本作成。
如對本判決上訴，須於判決送達後20日內向本院提出上訴狀。
中    華    民    國    95    年    10    月    16    日
                                書記官  江靜玲


司法院資訊處製作；財團法人民間司法改革基金會備份。
